【裁判字號】    92,上訴,1382
【裁判日期】    920912
【裁判案由】    違反槍砲彈藥刀械管制條例
【裁判全文】
臺灣高等法院刑事判決                          九十二年度上訴字第一三八二號
    上  訴  人
    即  被  告  乙○○
    選任辯護人  蔡俊有律師
右上訴人因違反槍砲彈藥刀械管制條例案件，不服臺灣桃園地方法院九十一年度訴字
第八八號，中華民國九十一年十二月二十四日第一審判決（起訴案號：臺灣桃園地方
法院檢察署九十年度偵字第一八六二三號），提起上訴，本院判決如左：
    主  文
原判決關於乙○○部分撤銷。
乙○○無罪。
    理  由
一、本件公訴意旨略以：被告乙○○與許金鉅（許金鉅涉犯本件違反槍砲彈藥刀械管
    制條例案件罪嫌部分，業經臺灣桃園地方法院判處共同未經許可持有獵槍，處有
    期徒刑壹年貳月，併科罰金新台幣壹拾萬元，罰金如易服勞役，以銀元佰元即
    新台幣玖佰元折算壹日，緩刑肆年確定。）分別為桃園縣體育會射擊委員會之總
    幹事與會員，於民國九十年十一月二日十一時三十分許，被告乙○○持桃園縣警
    察局准許該會九十年十一月份會員暨培訓選手平時訓練需用槍彈提領申請之函文
    與槍彈提（存）單，向桃園縣警察局桃園分局埔子派出所提領均具有殺傷力之制
    式霰彈一百發、槍枝管制編號0000000000，槍號二一一ＧＣ三一七號
    ，制式單管霰彈槍一支及槍枝管制編號0000000000，槍號八Ｋ三ＰＭ
    Ｏ一五０一號制式雙管霰彈槍一支後，許金鉅向乙○○提領前開單管霰彈槍，二人
    在林口公西靶場（桃園縣警察局公函為桃園公西靶場）打靶；打靶完畢，二人未
    依規定立即將槍枝返還派出所，竟於當日下午，與盧宏宗、許明均（均另為不起
    訴處分）至桃園縣大溪鎮義和里石管局第十三號沉澱池內空地，由被告乙○○攜
    帶打靶所餘四十四發子彈及前開雙管霰彈槍，許金鉅攜帶前開單管霰彈槍下車，
    預備射擊野鴨；旋即於當日十六時五十分許，當場為警查獲，並扣得前開槍枝二
    支及子彈四十四顆。因認被告乙○○涉犯有槍砲彈藥刀械管制條例第十一條第一
    項及第十二條第一項之運輸槍彈罪嫌云云。
二、本件公訴人認為被告乙○○涉犯上開運輸槍彈罪嫌，無非係以：(一)、被告之自白
    。(二)、上開槍枝二支及子彈四十四顆扣案。(三)、內政部警政署刑事警察局鑑驗通
    知書。(四)、桃園縣警察局九十年十月十九日桃警保字第八二三三一號函影本、槍
    彈提（存）單影本。(五)、浦子派出所代管射擊協會領用槍枝出入登記簿影本、被
    告二人之桃園縣體育會射擊委員會會員證影本、內政部自衛槍枝執照影本等，資
    為本件被告乙○○犯罪之證據。
三、按上開槍砲彈藥刀械管制條例第十一條第一項及第十二條第一項之運輸槍彈罪之
    所謂運輸，乃指「轉運輸送」之意，即該運輸必須有運輸之意思，亦即其意思非
    販賣、非持有而為運輸之意思，其行為係由甲地運至相當距離之乙地，並含有「
    運輸」作用者，始足當之，最高法院二十四年七月民刑庭總會會議著有決議可資
    參照。又前揭所謂違反槍砲彈藥刀械管制條例第十一條第一項及第十二條第一項
    之運輸槍彈罪，其前提必以行為人非法持有槍彈為其原因；茍行為人係合法持有
    槍彈，自無所謂上開運輸槍彈罪之犯行可言。本件訊據被告乙○○堅決否認有上
    開非法持有槍彈或運輸槍彈罪等犯行，辯稱：(一)、上開槍彈係經由其本人申請而
    合法持有，並由其管理；案發當日係由其本人將槍領出攜至靶場射擊，並未超過
    晚上六時規定的時間，卻被大溪警察分局內柵派出所警員在大溪石門水庫附近的
    沉澱池空地以違法持有槍械將其逮捕。(二)、當時其本人領取槍、彈都有經過合法
    申請手續，且其本人尚未逾越規定繳回之時間，只是不應該將前開槍彈攜至他處
    ，惟亦僅係違反行政規定。(三)、案發當日下午三點多其與其他射擊會會員在林口
    鄉公西靶場打完靶之後，其本人便駕駛九人座客貨兩用車載打靶之射擊會會員盧
    宏宗、許金鉅及許明均等三人欲前往桃園縣大溪鎮石門水庫管理局第十三號沉澱
    池附近之射擊協會副會長黃依長家中購買茶葉，因黃依長不在，其本人就在黃依
    長家之車庫旁邊等候；隨後盧宏宗、許金鉅及許明均等三人即駕駛其上開九人座
    客貨兩用車至前揭第十三號沉澱池附近；當時前開槍彈就放置於上揭九人座客貨
    兩用車車上。嗣黃依長以電話與其本人聯絡，表示不會很快回來，隨後其本人遂
    至上開第十三號沉澱池附近之產業道路去找盧宏宗等三人。迨走至該第十三號沉
    澱池附近之產業道路時，其本人便發現上揭九人座客貨兩用車，嗣其走至該車旁
    邊時，就發現有警員駕車前來質問渠等在該處做什麼，隨後警員在現場尋找，找
    到上開雙管獵槍與單管獵槍及子彈，而將其本人與盧宏宗等三人帶回內柵派出所
    。(四)、辯護人辯稱略以：被告是合法持有槍彈，縱被告乙○○於拜訪朋友過程中
    其友人將槍彈拿走，被告僅是違反槍砲彈藥刀械許可暨管理辦法之行政罰而已。
四、本院認為被告無罪之理由：
  (一)、依內政部八十二年六月八日台（八二）內警字第八二七二八五三號函所發布實
      施之「槍彈使用許可規則及管理作業規定」貳之一規定：射擊協會等得申請槍
      彈核配使用。同上作業規定參：有關管理領用規定之二(三)內容規定，由警察機
      關保管槍彈者，其射擊練習、比賽需使用槍彈，應由該射擊會具文並派專人專
      車領取，會員個人不予受理；此有上開「槍彈使用許可規則及管理作業規定」
      一則在卷足憑（原審卷第四六頁至第四七頁）。按上開扣案之槍號八Ｋ三ＰＭ
      Ｏ一五０一號之制式雙管獵槍一支（槍枝管制編號0000000000號）
      與槍號二一一ＧＣ三一七號之制式單管獵槍一支（槍枝管制編號000000
      0000號）及子彈四十四顆等槍彈，係屬於桃園縣體育會射擊委員會（下簡
      稱桃園縣射擊委員會）所有，依內政部規定，准許該桃園縣射擊委員會之請求
      ，並將上揭射擊使用之槍彈放置於桃園縣警察局桃園分局埔子派出所之地下室
      ，而於領用上開槍彈時，必須先由桃園縣射擊委員會總幹事向桃園縣警察局提
      出申請，並填具槍彈提存單，敘明提槍之理由，如選手培訓或比賽等；嗣經桃
      園縣警察局核准後，再將提存單與公文交與所轄之分局和該桃園縣射擊委員會
      總幹事，再由所轄該分局將前開文件轉交所轄派出所；惟上開槍彈僅由該桃園
      縣射擊委員會總幹事才可以領取（亦即提領槍枝要由專人專管專車，由總幹事
      同一人同一台車才能提領；專車提領；專車在派出所有登記），經由總幹事領
      取槍彈後，依規定當日要返還槍枝與剩餘未射擊完之子彈等情，業據證人即前
      揭埔子派出所警員葛耀輝於偵查中與原審調查時證述明確（偵查卷第五六頁背
      面、原審卷第三一頁至第三二頁）。
  (二)、經查被告乙○○係桃園縣體育會射擊委員會（下簡稱桃園縣射擊委員會）之總
      幹事，與會員即同案被告許金鉅各領有上開槍號八Ｋ三ＰＭＯ一五０一號之制
      式雙管飛靶獵槍與槍號二一一ＧＣ三一七號之制式單管飛靶獵槍之自衛槍枝使
      用執照各一張等情，除據被告乙○○於警訊、偵查中供承在卷外（偵查卷第九
      頁），並有桃園縣體育會射擊委員會會員證（舊會員證職稱為副總幹事，惟槍
      彈提存單提領人欄職章已改為總幹事；其餘之公文亦蓋有總幹事乙○○之職章
      ）與自衛槍枝使用執照各在卷可證（偵查卷第一八頁至第一九頁；第四三頁、
      六二頁）。
  (三)、被告乙○○係於九十年十一月二日十一時三十分，持桃園縣警察局准許該會九
      十年十一月份會員暨培訓選手平時訓練需用槍彈提領申請之函文與槍彈提（存
      ）單，向桃園縣警察局桃園分局埔子派出所，提領均具有殺傷力之制式霰彈一
      百發、槍號二一一ＧＣ三一七號，制式單管飛靶獵槍一支（槍枝管制編號00
      00000000號）與槍號八Ｋ三ＰＭＯ一五０一號之制式雙管飛靶獵槍（
      槍枝管制編號0000000000號）一支，於同日中午十二時許攜至指定
      之桃園縣公西靶場後將前開單管獵槍一支及制式霰彈五十顆分發予許金鉅射擊
      練習使用，迄同日十五時許乙○○、許金鉅二人各打靶完畢等情，除據被告乙
      ○○於警詢和偵查中供明在卷（偵查卷第八、九頁、第四二頁），核與同案被
      告許金鉅於警詢中供述之情節相符（偵查卷第一一頁至第一三頁）；並有桃園
      縣警察局九十年十月十九日，桃警保字第八二三三一號准許該桃園縣射擊委員
      會於九十年十一月份會員暨培訓選手平時訓練需用槍彈提領案申請之函文一紙
      與槍彈提（存）單一紙（核發、核存時間均為九十年十一月二日）、桃園縣警
      察局桃園分局埔子派出所九十年十一月二日代管射擊協會領用槍枝出入登記簿
      一紙（以上均影本）各在卷可稽（偵查卷第五八頁至第六三頁）。由此可知，
      被告乙○○取得上開槍號八Ｋ三ＰＭＯ一五０一號之制式雙管飛靶獵槍與槍號
      二一一ＧＣ三一七號之制式單管飛靶獵槍各一支與前揭子彈等，均是依規定申
      請取得而合法持有至明。
  (四)、依前開桃園縣警察局九十一年五月十三日，桃警保字第０九一００六四八八二
      號函上開桃園縣射擊委員會規定之說明二所示，向該局所轄桃園分局埔子派出
      所提領選手射擊比賽與賽前訓練專用之飛靶槍枝、飛靶槍彈，依上揭「槍彈使
      用許可規則及管理作業規定」，每日具文並派專人專車領取至靶場統一集中分
      發使用；練習完畢後，當日（十八時前）應即將槍枝及剩餘彈藥（含消耗之空
      彈殼）送回桃園分局埔子派出所點收庫存，不得逾時或任由選手攜出靶場等情
      ，有前揭警察局函與說明內容在卷可證（原審卷第四四頁至第四五頁）；此與
      前揭「槍彈使用許可規則及管理作業規定」參：有關管理領用規定之二(五)內容
      規定：射擊練習領用槍彈，應由提領人攜至靶場統一集中分發使用；練習完畢
      後，當日應即將槍枝及剩餘彈藥送回原保管處所或經指定靶場附近代管之警察
      分駐（派出）所庫儲，不得逾時或任由選手攜出靶場。同上作業規定參：有關
      管理領用規定之二(九)內容規定：槍彈不得轉借非會員及攜出靶場以外地區。槍
      枝擦拭應在靶場或警察機關內實施，禁止藉擦拭為由，攜帶返家或其他處所等
      規定之內容均相符合。而前揭桃園縣警察局九十年十月十九日，桃警保字第八
      二三三一號准許該桃園縣射擊委員會於九十年十一月份會員暨培訓選手平時訓
      練需用槍彈提領案申請之函文說明二之內容規定，僅明示：空氣槍訓練及夜間
      寄放地點為中壢興國國小靶場及槍庫；飛靶槍訓練及夜間寄放地點為桃園公西
      靶場及國軍射擊隊槍械庫，，並未特別規定限制歸還槍彈時間，此有前揭函足
      稽，已見上述；再者，前開槍彈提（存）單所規定核發時間與核存時間均為九
      十年十一月二日，亦未特別規定歸還槍彈時間，復有上開槍彈提（存）單一紙
      在卷可稽，亦如前述。由此可知，前開桃園縣警察局九十年十月十九日，桃警
      保字第八二三三一號函准桃園縣射擊委員會於九十年十一月份會員暨培訓選手
      平時訓練需用槍彈提領案，於該函則並未限制槍彈歸還時間應早於當日十八時
      。此與前開射擊比賽與賽前訓練專用之飛靶槍枝、飛靶槍彈有限於當日（十八
      時前）應即將槍枝及剩餘彈藥（含消耗之空彈殼）送回桃園分局埔子派出所點
      收庫存，不得逾時或任由選手攜出靶場，該桃園縣警察局之供函有特別規定限
      制歸還槍彈之時間有所不同。由上規定可知，被告乙○○係依規定申請經許可
      而持有槍彈，並非未經許可持有槍彈。而被告乙○○與同案被告許金鉅於九十
      年十一月二日上午十一時三十分許提領上開槍彈後，至前開林口公西靶場練習
      射擊，嗣於同日下午三時止打靶完畢；被告乙○○本擬將槍枝與剩餘霰彈攜出
      靶場送回埔子派出所庫儲，嗣於回程中，被告乙○○與同案被告許金鉅與會員
      盧宏宗以時間尚早，乃趁便前往桃園縣大溪鎮拜訪桃園縣射擊委員會副會長黃
      依長，並向其購買茶葉，因黃依長不在，被告乙○○乃在黃依長住處附近等候
      ，而同案被告許金鉅與會員盧宏宗等人則先行前往附近之石門水庫管理局第十
      三號沉澱池附近空地；嗣經被告乙○○尾隨前往查看，而於同日下午四時五十
      分許，在上開第十三號沉澱池附近之產業道路為警查獲被告乙○○與同案被告
      許金鉅、盧宏宗等人及於附近草叢尋得上開槍彈等情，業據證人即桃園縣警察
      局大溪分局內柵派出所所長甲○○於本院調查時證稱明確（本院卷第四０頁至
      第四四頁）。由此可見，被告乙○○當時雖於射擊打靶完畢，惟仍係合法持有
      前開槍彈；而且亦未違反前開「槍彈使用許可規則及管理作業規定」參：有關
      管理領用規定之二(五)內容所示：練習完畢後，當日應即將槍枝及剩餘彈藥送回
      原保管處所或經指定靶場附近代管之警察分駐（派出）所庫儲，不得逾時或任
      由選手攜出靶場規定之期限。
  (五)、按前開作業規定參：有關管理領用規定之二(九)內容雖規定：槍彈不得攜出靶場
      以外地區，已如前述；惟查上開「槍彈使用許可規則及管理作業規定」僅為行
      政機關之命令。依照槍砲彈藥刀械管制條例之條文，並未明文規定，提領槍彈
      至靶場射擊練習完畢後，未按原路送回代管之警察分駐（派出）所庫儲而中途
      停留休息、訪友、購物等或離開靶場後未即繳回槍彈，即將原先合法持有槍彈
      變為非法持有槍彈，而論以未經許可非法持有槍彈罪，此乃罪刑法定主義之大
      原則；上開行政命令自不得牴觸位階較高之槍砲彈藥刀械管制條例之規定。被
      告乙○○或同案被告許金鉅等縱有違反上開未立即送回之規定，惟僅是違反行
      政命令，依前開「槍彈使用許可規則及管理作業規定」肆，限制規定、二所示
      ，違反本作業規定參、二各款，停止該會申購進口及調借槍彈一年。故依上開
      說明，可見被告乙○○係依前開規定合法申請取得前揭槍彈，並非非法持有上
      開槍彈已明。
  (六)、綜上調查，本件被告乙○○既依規定申請取得前揭槍彈，自係合法持有上開槍
      彈；而且被告乙○○並未逾時繳回前開槍彈，亦見前述。其雖未依規定於打靶
      完畢後，與同案被告許金鉅二人立即將槍彈返還派出所，而於當日下午，與盧
      宏宗、許明均（均另為不起訴處分）將前開槍彈帶至桃園縣大溪鎮義和里石管
      局第十三號沉澱池內空地，亦僅是否違反前開「槍彈使用許可規則及管理作業
      規定」參：有關管理領用規定之二(九)：槍彈不得攜出靶場以外地區規定之行政
      命令內容而已；自難以被告乙○○原先合法持有之槍彈行為即遽認其為非法持
      有槍彈。公訴人誤認被告乙○○上開行為已犯有槍砲彈藥刀械管制條例第十一
      條第一項及第十二條第一項之運輸槍彈罪責云云，顯有誤會。此外又查無其他
      積極事證足認被告乙○○有何犯行，因不能證明被告犯罪，自應為無罪之判決
      。
  (七)、又公訴人起訴書另指稱被告乙○○與同案被告許金鉅等攜帶前揭雙管霰彈槍與
      打靶所餘四十四發子彈，由許金鉅攜帶前開單管霰彈槍下車，預備射擊野鴨云
      云。惟查，依照野生動物保護法第四十一條非法捕殺罪之規定，該法條並無處
      罰預備犯之明文；故被告乙○○該部分亦不構成違反野生動物保護法第四十一
      條非法捕殺罪責，合併敘明。
五、對於被告上訴與原審判決之判斷：本件經調查結果，認定被告乙○○係合法持有
    上開槍彈，已見上述；原審疏未詳查，遽認被告乙○○係共同未經許可持有獵槍
    與彈藥罪責，而對被告判處罪刑，其認事用法尚有未洽。被告提起上訴，主張其
    乃依規定申請前揭槍彈，係合法持有槍彈之行為，並未犯罪等語，指摘原判決不
    當，經核為有理由。原判決既有前開不當之處，顯屬無可維持，應由本院將原判
    決關於被告乙○○部分撤銷，改判如主文第二項所示為被告無罪之判決。
據上論斷，應依刑事訴訟法第三百六十九條第一項前段、第三百六十四條、第三百零
一條第一項，判決如主文。
本案經檢察官周志榮到庭執行職務。
中      華      民      國    九十二    年      九      月     十二     日
                              臺灣高等法院刑事第二十三庭
                                  審判長法  官  黃  瑞  華
                                        法  官  宋      祺
                                        法  官  陳  坤  地
右正本證明與原本無異。
如不服本判決，應於收受送達後十日內向本院提出上訴書狀，其未敘述上訴之理由者
並得於提起上訴後十日內向本院補提理由書（均須按他造當事人之人數附繕本）。
                                        書記官  陳  建  邦
中      華      民      國    九十二    年     十一     月     十七     日


司法院資訊處製作；財團法人民間司法改革基金會備份。
